臺灣雲林地方法院民事判決　九十一年度簡上字第五六號
　　上　訴　人　乙○○
　　被上訴人　　甲○○
右當事人間確認本票債權不存在事件，上訴人對於中華民國九十一年四月十六日本院
斗六簡易庭九十年度六簡字第一五八號第一審判決提起上訴，本院判決如左：
    主      文
上訴駁回。
第二審訴訟費用由上訴人負擔。
    事      實
甲、上訴人方面：
  一、聲明：
    (一)原判決廢棄。
    (二)駁回被上訴人在第一審簡易之訴。
  二、陳述：除與原判決記載相同者，茲引用外，補稱：
    (一)原審所以判決被上訴人勝訴，主要以被上訴人簽發系爭本票（即發票日民國八
      十八年二月二十四日、票面金額新台幣【下同】二百萬元、未載到期日、發票
      人甲○○、票據號碼○三二九○四號之本票，下同）時未載發票日之事實，經
      上訴人自認無訛，上訴人雖辯稱係經被上訴人授權填寫並舉證人張鳳丹為證，
      證人張鳳丹雖證以確有聽到被上訴人對上訴人說要上訴人自己填寫，惟依證人
      所言，其所看到的是上訴人託證人返還被上訴人之另一紙面額一百八十五萬六
      千元之本票，而非系爭本票，故僅憑其聽到被上訴人說上訴人自己填寫，是否
      即為系爭二百萬元之本票，即有可疑；況事隔多年，衡情人之記憶會模糊，且
      事不關己，證人又未親自參與兩造間開立本票之過程，難期其對被上訴人當時
      之言語印象深刻，且證人對其係何時聽到被上訴人叫上訴人自行填寫已不復記
      憶，縱其稱被上訴人有叫上訴人自行填寫系爭本票為真，亦無法證明其授權之
      時間為八十八年二月二十四日，故自難僅憑證人之上開證詞，即認被上訴人有
      授權上訴人填寫系爭本票發票日期為八十八年二月二十四日，上訴人復無其他
      證據證明其確有得到被上訴人之授權，並授權開立之日期為八十八年二月二十
      四日，堪認被上訴人主張未授權上訴人填寫系爭本票發票日為可採等語，為其
      判決之論據。
    (二)惟按法院依自由心證判斷事實之真偽，不得違背論理及經驗法則。民事訴訟法
      第二百二十二條第三項定有明文。次按證人為不可代替之證據方法，如果確係
      在場聞見待證事實，而其證述又非虛偽者，縱令證人與當事人有親屬、親戚或
      其他利害關係，其證言亦非不可採信。最高法院著有五十三年台上字第二六七
      三號判例可稽。經查，上訴人所以要求被上訴人簽發系爭面額二百萬元之本票
      ，係因被上訴人稱借款人陳國貞、林芳瑛夫婦愛面子，不宜與上訴人見面，因
      而上訴人從頭到尾始終沒有看過借款人陳國貞夫婦，惟被上訴人保證陳國貞夫
      婦無力償還時願負責償還，上訴人因而安心貸款，此由原審於九十年九月十三
      日審理時，問證人即借款人陳國貞：「（系爭二百萬元是誰借的？）是我本人
      借的，是透過甲○○向乙○○借的。都是由甲○○出面接洽借錢的事，借錢半
      年後我沒有辦法付利息，兩造相偕來找我還錢的事」等語足以證明，且面額一
      百八十五萬六千元的本票與系爭本票及其背面所載「若陳國貞無力償還，本人
      若有能力時，願代為償還」等字體，被上訴人於原審亦自認均由伊所寫，故系
      爭二百萬元貸款，被上訴人自始即有負保證償還之意願。被上訴人不願上訴人
      與借款人陳國貞夫婦見面，則由被上訴人負保證償還之責任，始符合公平正義
      原則。再查，原審於九十年八月三十日審理時，諭知上訴人與證人張鳳丹隔離
      訊問，先問張鳳丹：「系爭票你有無看過？」，張鳳丹答：「沒有看過」；再
      問：「當時的情形是如何？為何知道原告有說要被告自行填寫發票日？」，張
      鳳丹答：「我當時受僱被告公司的會計，公司名稱是萫憓公司，在斗六市○○
      路‧‧‧當時林先生到公司要離開時，被告發現發票日沒有填寫，所以要他來
      補填，原告當時就說要被告自己填寫，當時沒有其他人在場。當時原告講這句
      話時，是快要出門口時講的」；張鳳丹又稱：「我現沒有受僱於被告，但有跟
      被告合資操作股票」等語，法官嗣點呼上訴人入庭後，問：「證人如何知道原
      告有授權你填寫發票日？」，上訴人答：「因為證人當時是受僱於我公司，我
      們在同一間辦公廳上班，所以他知道」；再問：「是在談當中或是他要離開時
      才說要你自行填寫？」，上訴人答：「是他要離開時說的」；又問：「證人現
      在是否仍受僱於你？」，上訴人答：「他現不受僱於我，但有合作股票投資」
      等語，兩人所述若合符節，若非實情，何能如此吻合，足證證人張鳳丹所述與
      事實相符。
    (三)又證人係依法院之命，於他人間之訴訟，陳述自己觀察具體事實之結果之第三
      人，故證人依法院之命陳述事實，乃為證人者之職責。本件證人張鳳丹遵法院
      之命，於九十年八月三十日上午到庭時，法官問以：「系爭票你有無看過？」
      ，證人張鳳丹答：「沒有看過」，原告即被上訴人取得發言權後，問證人：「
      證人為何會知道填寫日期的事實？有無看過一百八十五萬六千元的本票？」，
      證人張鳳丹答：「我當時在做自己的事，當時他們講時是在辦公廳裡，我有在
      場聽到。今年的七月間被告的父親要住院，託我將這張一百八十五萬元的票交
      給原告，所以我看過」等語，足見證人係依證人之職責，就在場聞見之事實據
      實陳述訊問之問題，而該一百八十五萬六千元的本票，因張鳳丹看過，因而知
      道有記載發票年月日，且非上訴人之筆跡。而兩造在談論系爭本票時，是在公
      司的辦公廳裡，張鳳丹在辦公廳裡上班，有聽到兩造的談話，又因被上訴人要
      離開公司時，上訴人發現發票日沒有填寫，要求被上訴人補填，被上訴人當時
      說要上訴人自己填寫，因而印象深刻，知悉為系爭二百萬元本票之事，而非關
      一百八十五萬六千元本票，且上訴人係於被上訴人說要上訴人自己填寫系爭本
      票發票日時，立即填寫當天（八十八年二月二十四日）為發票日，故雖然張鳳
      丹在原審證稱：「時間我不記得了」，惟上訴人於被上訴人同意授權後，立即
      填寫當天的發票日，應記憶深刻，故請求再傳訊張鳳丹，以明真相。
    (四)被上訴人捏稱系爭本票係於八十三年換票時簽發，顯然不實，因系爭本票係在
      上訴人經營之萫憓實業有限公司（代表人為上訴人之妻郭黃慈芳，公司營業所
      設於雲林縣斗六市○○路五十五號一樓，從公司設立至結束營業均設立於此，
      該公司已於八十八年十月二十八日解散。下稱萫憓公司）辦公廳內簽發，而該
      公司設立登記日期為八十五年四月一日，有經濟部公司執照可證，足見不可能
      於八十三年簽發系爭本票。面額一百八十五萬六千元本票屆滿追索權時效時，
      上訴人屢催換票，被上訴人均以已離開斗六、外出工作，事情至為忙碌為由，
      再三拖延，因而經再催促後，被上訴人始於八十八年二月二十四日前來上訴人
      公司簽發系爭本票。
    (五)借款人陳國貞夫婦已無財產可供執行，有財政部台灣省中區國稅局雲林縣分局
      歸戶財產查詢清單所載「無財產資料」可證，該清單所載係陳國貞之財產資料
      ，雖未寫明「陳國貞」之姓名，惟「Ｚ000000000」係陳國貞之身分
      證統一編號，此有身分證影本可稽，故被上訴人稱上訴人未對陳國貞財產為強
      制執行，自不得對伊請求清償云云，自屬無理不當。
  三、除援用第一審所提證據外，補提財政部台灣省中區國稅局雲林縣分局歸戶財產
      查詢清單、公司執照各一份、身分證二件為證（以上均為影本），並聲請訊問
      證人張鳳丹。
乙、被上訴人方面：
  一、聲明：駁回上訴。
  二、陳述：除與原判決記載相同者，茲引用外，補稱：
    (一)本件兩造間有無保證或其他法律關係，非本件所得審究：本件係被上訴人在一
      審提起確認本票債權不存在之訴，依最高法院六十五年度第六次民事庭庭推總
      會決議，應由執票人就本票為真正之事實先負舉證責任。設執票人就本票之真
      正已無法證明，則本票依法即為自始、當然、絕對無效，本票債權自不存在。
      至於本票背面記載文字是否屬於民法上保證或其他法律關係，均不能使無效之
      本票成為有效，更何況主張保證責任與本於票據有所請求，兩者適用之訴訟程
      序不同，是上訴人爭執被上訴人應負保證責任云云，應非本件所得審究。再按
      保證人於債權人未就主債務人之財產強制執行而無效果前，對於債權人得拒絕
      清償，民法第七百四十五條定有明文。本件上訴人確實未就陳國貞之財產為強
      制執行，有上訴人提出之九十一年七月十五日陳國貞財產查詢清單可稽（本件
      起訴係九十年七月），且財產查詢清單僅供債權人參考債務人所有之不動產資
      料，尚不得執此即謂已符合民法第七百四十五條規定之「強制執行而無效果」
      。惟不論如何，系爭本票為無效時，上訴人主張之保證關係，不能使其憑本票
      裁定發動之強制執行適法，此所以本票是否有效為本件唯一爭點，兩造間有無
      保證或其他法律關係，均非本件所應審究。至於證人陳國貞證述：「‧‧‧都
      是由甲○○出面接洽借錢的事」、「‧‧‧兩造相偕來找我談還錢的事」等語
      ，亦不足以認定被上訴人曾主動保證願負責償還陳國貞借款。
    (二)又系爭本票上之發票日期「」、「２」、「」等字樣，業經上訴人自認為
      伊自行填載，惟其無法證明曾獲得被上訴人即發票人甲○○之授權，縱然鈞院
      認為曾獲發票人授權，因證人張鳳丹（答辯狀誤載為張丹鳳）表明「時間已不
      記得了」，上訴人亦無法證明甲○○授權當日即為「八十八年二月二十四日」
      ，是原審判令上訴人敗訴，非無理由。
    (三)被上訴人主張證人張鳳丹所言不符事實，其證述顯有偏頗：
      1.關於簽發系爭本票之時間，本件實因年代久遠，被上訴人已不記得簽發確切
        時間，唯一可確定者，是上訴人欲電匯借款予陳國貞之前，因陳國貞供為擔
        保之抵押權設定尚未辦妥，上訴人乃要求被上訴人負聯繫上責任，簽發面額
        一百八十五萬六千元之本票，並以預計抵押權登記可辦妥之時間即八十三年
        十二月二十日為發票日（到期日未載）。其後抵押權登記於八十三年十二月
        十九日登記完畢，惟約隔一年左右，上訴人借款未獲清償，再度強調借款人
        為被上訴人找來的，怕借款人四處竄躲無蹤，乃要求被上訴人簽發系爭本票
        ，用以保證必定負責為上訴人找到借款人，被上訴人礙於友人情面，只得應
        允。簽發系爭本票之時間，被上訴人雖不復記憶，惟其時間應在陳國貞辦妥
        擔保設定抵押之時間起約一年內，亦即八十四年十二月二十日左右。
      2.證人張鳳丹既與上訴人合作投資股票，兩人間雖無親戚僱傭關係，惟兩人間
        關係顯然有利害糾葛，則針對一審證人已供稱「時間不記得」之部分二度傳
        訊，自難期伊證詞公允毫無偏頗之虞。其次，證人張鳳丹自謂當時「在作自
        己的事」，不甚瞭解被上訴人與上訴人所談何事，又未親見被上訴人簽發系
        爭本票，則原審認定「僅憑證人聽到原告說被告自己填寫，是否即為系爭二
        百萬元之本票即有可疑」、「且事不關己，證人又未親自參與兩造間開立本
        票之過程，難期其對原告當時之言語印象深刻」，並無違背經驗法則。據上
        所述，證人張鳳丹在原審已就其所知之事實為證明，重為傳訊，顯無必要。
      3.證人張鳳丹於鈞院九十一年八月七日準備程序期日所為之證述不可採：證人
        於九十年八月三十日曾到原審作證，當時證稱：「（系爭票）沒有看過」，
        並稱「時間我不記得了」、「我當時在作自己的事」。時隔一年，卻於九十
        一年八月七日於鈞院作證時，卻改稱：「我有看過，大約在二、三年前的（
        農曆）『天公生』當日‧‧‧」。查，證人張鳳丹均為上訴人請求傳訊，故
        於原審及鈞院作證之前，即知曉要到法院作證的內容，則九十年作證時，尚
        未見過系爭本票，也不記得簽發時間，九十一年作證時，就記得很清楚，焉
        符事理之常？證人雖解釋其於原審回答之真意是「沒有全程參與」，然而依
        其回答，證人從頭至尾均未真正參與，而且簽發本票之過程，證人既然在忙
        自己的事，必須走動影印，豈能確定被上訴人與上訴人談論何事？且本票一
        紙不過十幾公分大小，放在上訴人辦公桌上，本票背面未書寫之前猶如白紙
        ，證人既證述「寫什麼我不知道」、「沒有湊過去看」，證人又如何知曉被
        上訴人是在本票背面上書寫？再依吾人日常生活經驗，若事不關己，旁人之
        對話及舉動，縱當時有注意，也難以記述清楚，更甚者，距離事件越久越記
        不清楚，證人張鳳丹反而關於別人的事件記得如此清晰，而且在上訴人敗訴
        後再次作證，反而更清楚，顯然悖於吾人日常生活經驗。復依證人證稱記得
        簽發本票之時間為農曆「天公生」，是「‧‧‧因為當晚我很晚睡，而且前
        一晚上我有拜拜，所以我記得很清楚」。承前，本事件與證人無關，且依我
        國民間習俗，每年農曆「天公生」之前一日均須祭拜，依理自證人有記憶以
        來，每年農曆「天公生」當日在作何事，均應記憶深刻才是。由此，更可見
        證人證稱因為農曆「天公生」而記得清楚云云，顯然不符常理；況且，上訴
        人開設之萫憓公司僅證人一人，證人必須負責接聽電話、記帳、製作傳票、
        影印、整理文件，非常忙碌，卻能記得，實已非常人所能做到。更有甚者，
        據其答稱係於萫憓公司擔任會計，但是問及其營業額時，又不知道，則證人
        究竟有無於萫憓公司任職，不無疑問，更顯其證言不可採信。再者，上訴人
        於隔離訊問完畢後，更補充陳述，謂證人「張鳳丹當時在整理資料及影印資
        料，會在他的辦公桌及影印機兩處走來走去，所以他應該有看到」，核與證
        人陳述兩相比照，如出一轍。惟於原審時，上訴人僅稱「證人當時是受僱於
        我公司，我們在同一辦公廳上班，所以他知道」，設上訴人專注於自己之私
        事，如何能清楚記得旁人之舉動，且時隔久遠後，還記得更清楚，顯然與吾
        人日常生活經驗不同。其次，證人與上訴人分別繪製之現場圖已有出入，且
        證人與上訴人間關於待證事實有無事先勾串，不無疑問，證人證詞自無可採
        信。又本件審理法庭為第七法庭，雖經鈞院勘驗結果，認為約有四坪大，惟
        以此恐仍無法重建簽發本票現場：當時證人是否在場？能否聽的清楚？看的
        清楚？攸關當時辦公環境是否安靜？是否無外來噪音，如門外車水馬龍或電
        話響起、甚至證人與上訴人之距離？僅憑辦公室大小，恐不足認定證人所言
        是否實在，況且第七法庭是否為四坪大小，亦難以目測判定。
     (四)上訴人提出之萫憓公司設立登記，僅能證明該公司曾於八十五年四月一日辦
       妥設立登記，尚不能證明被上訴人簽發系爭本票之時間即為八十八年二月二
       十四日。再依上訴人所言，設面額一百八十五萬六千元本票屆滿追索權時效
       後，因換票始簽發二百萬元本票為真，則簽發系爭二百萬元本票之時間，應
       在八十六年十二月二十日，亦不足證明簽發日即為八十八年二月二十四日。
  三、證據：援用原審立證方法。
    理      由
一、按發票人主張本票係偽造、變造者，應於接到前條裁定後二十日之不變期間內，
    對執票人向為裁定法院提起確認之訴。非訟事件法第一百零一條第一項固定有明
    文。惟本票發票人以本票係經偽造，訴求確認本票債權不存在之判決，雖逾非訟
    事件法第一百零一條第一項所定之期間，惟本票發票人不依該條項所定期間提起
    確認之訴，僅無同條第二項之適用，非謂逾此期間即不得起訴（最高法院六十四
    年台抗字第二四二號判例參照）。本件被上訴人以系爭本票係經偽造為由，提起
    確認本票債權不存在之訴（九十年七月十八日），自被上訴人收受本院九十年度
    票字第七四四號裁定之日（九十年六月十四日）起，雖已逾二十日之期間，此有
    送達證書附於前開裁定卷宗可稽，揆諸前開意旨，尚難謂其起訴為不合法。次按
    確認法律關係之訴，非原告有即受確認判決之法律上利益者，不得提起之，民事
    訴訟法第二百四十七條第一項定有明文。所謂有即受確認判決之法律上利益，係
    指法律關係存否不明確，原告在法律上之地位有不安之狀態存在或有受侵害之危
    險，而此種不安之狀態或危險，能以確認判決除去者而言。本件上訴人既持系爭
    本票向本院聲請本票裁定，並經本院九十年度票字第七四四號民事裁定准予強制
    執行在案，此有該民事裁定一件在卷足稽，就被上訴人而言，此部分債務在未經
    確定判決確認其不存在以前，仍有隨時受強制執行之危險，此等危險必須以確認
    判決方得除去，是被上訴人請求確認上訴人持有系爭本票之債權不存在，應認有
    即受確認判決之法律上利益，此合先敘明。
二、本件被上訴人即原告起訴主張：上訴人於八十三年間，經被上訴人介紹，借貸二
    百萬元與訴外人陳國貞、林芳瑛，款項電匯予陳國貞，但未收到陳國貞（或其妻
    林芳瑛）簽發面額二百萬元之本票前（充為借款擔保），宣稱借款人為被上訴人
    找來的，要求被上訴人簽發一紙面額一百八十五萬六千元之本票，被上訴人應允
    簽發，嗣上訴人收到借款人簽發之二百萬元本票及借款人所提供之房地設定抵押
    權完成後，未將該紙面額一百八十五萬六千元之本票交還被上訴人。八十四年間
    ，因上訴人擔心借款人之建設公司營運不佳，無力償還，害怕借款人四處竄躲無
    蹤，要求被上訴人簽發面額二百萬元之本票乙紙，用以保證必定負責為上訴人找
    到借款人，被上訴人礙於友人情面，只得應允，乃簽發系爭本票即票號○三二九
    ○四、發票日未填載、面額二百萬元之本票乙紙。票背記載文字雖為被上訴人所
    親為，惟實因不諳法律，且上訴人百般纏賴，乃註明係因陳國貞之債務而簽發本
    票等字樣。俟九十年七月二十二日，上訴人方返還上開面額一百八十五萬六千元
    之本票與原告，面額二百萬元之本票經上訴人偽填發票日為八十八年二月二十四
    日後，持向鈞院申請本票裁定。由於被上訴人未曾授權上訴人填載本票發票日日
    期為「八十八年二月二十四日」，系爭本票自屬無效等情。上訴人即被告則以：
    被上訴人對於是否有簽署系爭本票，已承認是其親自書寫，當足以推定系爭本票
    之真正，至於發票日經被上訴人授權填寫，有證人張鳳丹證述，上訴人發現被上
    訴人未填寫發票日，要被上訴人書寫時，被上訴人出門之際委請上訴人自行填寫
    ，核與上訴人陳述之時間、地點相符，足證上訴人確實取得被上訴人之授權而填
    寫發票日等語，資為抗辯。
三、按當事人主張有利於己之事實者，就其事實有舉證之責任。民事訴訟法第二百七
    十七條前段定有明文。而發票人主張本票係偽造，依非訟事件法第一百零一條第
    一項規定，對執票人提起確認本票係偽造或本票債權不存在之訴者，因本票本身
    是否真實，即是否為發票人所作成，應由執票人負證明之責（最高法院五十年台
    上字第一六五九號判例參照），故發票人主張本票係偽造，依非訟事件法第一百
    零一條第一項規定，對執票人提起確認本票係偽造或本票債權不存在之訴者，應
    由執票人就本票為真正之事實，先負舉證責任。次按票據法第十一條第一項規定
    ：欠缺本法所規定票據上應記載事項之一者，其票據無效。但本法別有規定者，
    不在此限。又依同法第一百二十條第一項第六款規定，發票年、月、日為本票絕
    對應記載事項。故簽發本票而未記載發票年、月、日者，依上開規定，自不能認
    有發票之效力。本件上訴人主張上訴人於八十三年間，經被上訴人介紹，借貸二
    百萬元與訴外人陳國貞、林芳瑛，上訴人唯恐借款人逃匿無蹤，乃要求被上訴人
    簽發一紙發票日八十三年十二月二十日、票面金額一百八十五萬六千元、未載到
    期日、發票人甲○○、票據號碼○三○五八八號之本票，其後經上訴人要求換票
    ，被上訴人乃又簽發系爭本票，惟被上訴人簽發系爭本票之初，並未填載發票日
    ，嗣經上訴人持系爭本票向本院聲請本票裁定強制執行之事實，有本票、本院九
    十年度票字第七四四號民事裁定在卷可稽，並為被上訴人所不爭執，自堪信為真
    實。上訴人固又主張系爭本票上之發票日期係經被上訴人授權而由上訴人自行填
    載等語，惟為被上訴人所否認，由於此涉及到系爭本票是否真正，則上訴人是否
    經被上訴人之授權而填載系爭本票之發票日，即應由執票人即上訴人負舉證之責
    。就此，上訴人固於本院再行聲請訊問證人張鳳丹，惟證人張鳳丹證稱：「（是
    否曾經看過系爭本票？）我有看過，大約在二、三年前的（農曆）『天公生』當
    日（因為當晚我很晚睡，而且前一晚上我有拜拜，所以我記得很清楚），在萫憓
    公司。那一天下午，甲○○到萫憓公司來找乙○○，應該是為了簽本票的事情（
    之前幾天乙○○就有打電話給甲○○，要甲○○來簽本票，催了他好幾次），那
    一天甲○○一個人自己來的，甲○○來了之後，就與乙○○談，談沒有多久就簽
    了本票，甲○○在簽本票的時候，我剛好要影印有經過，當時甲○○正好在本票
    的後面寫一些字（寫什麼我不知道，我沒有湊近去看），甲○○簽完後，甲○○
    就要走了，甲○○走到門口時，乙○○叫『武進，你日期沒有簽』（台語），甲
    ○○就說『你自己填就好』（台語），然後甲○○掉頭就走了，他們這段對話時
    ，我人正好站在影印機旁」、「（辦公室格局？）辦公室並沒有隔間，甲○○是
    在乙○○的辦公桌簽本票的」、「（被上訴人訴訟代理人詢問證人：甲○○要乙
    ○○自己填載日期之後，接下來發生什麼事情？）乙○○當時就向左邊看日曆（
    日曆在影印機旁邊的牆壁上），之後乙○○就低著頭寫東西，寫什麼我不知道」
    、「（被上訴人訴訟代理人詢問證人：乙○○看日曆的時候，證人在做什麼事情
    ？）我站在影印機那裡，乙○○在叫甲○○的時候，我有轉頭面向門口（表示送
    客人的意思），所以我就有看到乙○○看日曆以及寫東西的情形」等語，不僅與
    證人於原審所證：「（系爭票你有無看過？）沒有看過」、「（當時的情形是如
    何？為何知道原告有說要被告自行填寫發票日？）我當時受僱被告公司的會計，
    公司名稱是萫憓公司，在斗六市○○路，時間我不記得了，當時林先生到公司要
    離開時，被告發現發票日沒有填寫，所以要他來補填，原告當時就說要被告自己
    填寫，當時沒有其他人在場。當時原告講這句話時，是快要出門口時講的」等情
    ，有所出入，且衡情，人之記憶當隨歲月之流逝而日漸模糊，應無記憶歷久而彌
    新之理。證人於原審先是證稱「沒有看過系爭本票」、「時間我不記得了」等語
    ，於相隔近一年後至本院則陳證「我有看過系爭本票」、「大約在二、三年前的
    （農曆）『天公生』當日（因為當晚我很晚睡，而且前一晚上我有拜拜，所以我
    記得很清楚）」等語，且證人指證之情節歷歷，幾無模糊未明之處，以本件兩造
    間之債權債務關係於證人本身利害關係非屬重大，證人能清晰憶及時隔近三年之
    點滴情事，顯非情理之常。再者，上訴人本人經本院隔離訊問後，由本院進行當
    事人訊問程序時陳稱：「（請將當日發生的事情詳述。）八十八年二月二十四日
    當天，我約甲○○到我的公司（萫憓公司，之前我就有好幾次約甲○○到公司來
    ，但是他都以工作繁忙為由，不克前來），那天下午，甲○○到我公司，我們寒
    暄一下後，我就要求他簽發本票，他就馬上簽（他在我的辦公桌上簽），簽完之
    後，甲○○急著要離開，我看了一下本票，發現沒有填載日期，我就用台語叫他
    說『武進，你日期沒有寫』，甲○○就說『你自己幫我填就好』，說完甲○○就
    走了。之後，我就向左看日曆，我就填寫日期」、「（那時候有無注意到張鳳丹
    在做什麼？）她那時候在影印資料及整理資料，甲○○要走的時候，與我發生對
    話時，張鳳丹在影印資料，至於張鳳丹有無其他動作，我沒有注意到」、「我補
    充一點，甲○○在填寫本票的時候，張鳳丹應該有看到，因為張鳳丹的座位在我
    座位的前面，影印機在我的左後方，甲○○坐在我的左邊，張鳳丹當時在整理資
    料及影印資料會在他的辦公桌及影印機兩處走來走去，所以她應該有看到」等語
    ，與證人張鳳丹在本院所為前開證述之情節，幾乎相同。固然，事實只有一個，
    當事人與證人若確實參與其事，則當事人與證人所為之陳述相同，應屬當然，惟
    如前所述，證人張鳳丹能對時隔近三年之事情清晰記憶，已非情理之常，而一般
    人專注於從事某件事情時，通常不及注意旁人之舉動作為，本件上訴人於與被上
    訴人簽發系爭本票至被上訴人離開上訴人公司時，竟能同時注意到證人張鳳丹如
    何從事一般之日常工作事務，亦與常情不符，是本院認上訴人與證人張鳳丹於本
    院開庭前，已就相關答問預先安排之可能性，實在難以排除。從而，證人張鳳丹
    前開所為之證述，自難採信。即證人張鳳丹於原審所為之證述，本院亦認為證人
    斯時忙於己事，並未親自參與兩造間開立系爭本票之過程，且時隔多年，難期證
    人對兩造間當時之言語印象深刻，縱令證人確實聽聞被上訴人要上訴人自行填載
    發票日期，則被上訴人要上訴人自行填載日期者是否即為系爭本票、所授權填載
    之日期是否即為「八十八年二月二十四日」，均有疑問，是證人於原審所為之證
    詞，亦難憑信。上訴人既無其他證據證明其確有得到被上訴人之授權於系爭本票
    上填載發票日，及所授權填載之日期為「八十八年二月二十四日」，則系爭本票
    即因形式欠缺而屬無效票據，且係自始、當然、確定的不生效力，不因上訴人事
    後擅自加以填載而變為有效。系爭本票既屬無效，上訴人雖執有系爭本票，亦不
    得對被上訴人主張任何票據上之權利，故上訴人對被上訴人並無任何本票債權。
    從而被上訴人請求確認系爭本票債權不存在，為有理由，應予准許。原審判決確
    認上訴人所執系爭本票對被上訴人之債權不存在，於法並無不合。上訴意旨指摘
    原判決不當，求予廢棄改判，為無理由，應予駁回其上訴。至被上訴人應否負保
    證責任，乃屬另事，非本件所得審究，一併在此敘明。
四、本件事證已臻明確，兩造其餘之攻擊、防禦方法及舉證，經審酌後，於判決結果
    不生影響，爰不一一論列，併此敘明。
據上論結，本件上訴為無理由，依民事訴訟法第四百三十六條之一第三項、第四百四
十九條第一項、第七十八條，判決如主文。
中　　　華　　　民　　　國　　九十一　　年　　　十　　　月　 　十六   　日
                                臺灣雲林地方法院民事第一庭
~B審判長法官　蕭守田
~B法　　　官　陳秋如
~B法      官  李明益
右為正本係照原本作成。
如不服本判決，應於本判決送達後二十日內，以其適用法規顯有錯誤為理由，向本院
提出上訴狀（須附繕本），經本院許可後（其許可以訴訟事件所涉及之法律見解具有
原則上之重要性者為限），逕送最高法院。
中　　　華　　　民　　　國　　九十一　　年　　　十　　　月　 　十六   　日
~B法院書記官　蘇靜怡
